【裁判字號】    96,簡上,453
【裁判日期】    970118
【裁判案由】    給付服務報酬
【裁判全文】
臺灣臺北地方法院民事判決             96年度簡上字第453號
上  訴  人  國興保全股份有限公司
法定代理人  丁○○
訴訟代理人  乙○○
被上訴人    新利資產管理股份有限公司
法定代理人  甲○○
訴訟代理人  丙○○
上列當事人間請求給付服務報酬事件，上訴人對於民國九十六年
七月二十四日本院臺北簡易庭第一審判決提起上訴，經本院於民
國九十七年一月四日言詞辯論終結，判決如下：
    主    文
原判決關於駁回上訴人後開第二項之訴暨命上訴人負擔訴訟費用
之裁判均廢棄。
上開廢棄部分，被上訴人應給付上訴人新臺幣壹拾陸萬肆仟柒佰
捌拾玖元，及自民國九十六年四月二十八日起至清償日止，按週
年利率百分之五計算之利息。
第一、二審訴訟費用新臺幣肆仟肆佰貳拾伍元由被上訴人負擔。
    事    實
一、上訴人方面：
（一）聲明：
    １原判決關於駁回上訴人後開第二項之訴部分廢棄。
    ２被上訴人應給付上訴人新臺幣（下同）十六萬四千七百八
      十九元，及自支付命令送達之翌日即民國九十六年四月二
      十八日起至清償日止，按週年利率百分之五計算之利息。
（二）陳述：除與原判決記載相同者，茲予引用外，補稱：
    １上訴人固不否認於兩造所訂留駐服務契約（以下簡稱系爭
      留駐服務契約）期間保全標的物所在地即桃園縣觀音鄉工
      業區○○○路十一號立澄科技股份有限公司（以下簡稱立
      澄科技公司）廠區（以下簡稱系爭廠區）曾四度發生竊案
      ，但被上訴人就竊盜損失數額並未提出任何證明，況第一
      次竊案之電纜線已經由被上訴人領回，無損失發生，第二
      次竊案僅有毀損情事，第四次竊案則由上訴人當場發現，
      並無損失。又上訴人未取得上開廠區內倉庫之鑰匙，無法
      入內察看，如外觀上未見破壞跡象，自無從知悉遭侵入、
      失竊，上訴人之警衛未發現竊案，並無可歸責之事由。
    ２依系爭留駐服務契約，原告應提供之留駐服務內容為大門
      哨及巡邏哨，大門哨由一名警衛擔任，負責進出人員及攜
      帶物品之管制，旨在保持系爭廠區財產完整，惟該廠區為
      廢棄工廠、範圍廣大，有宿舍、倉庫、機房、工廠及辦公
      室等四棟建築，並非發生竊案即應由上訴人負責，被上訴
      人如要求加派人力，服務報酬即應增加，實則上訴人於竊
      案發生後業於夜間加派一人巡邏，並曾派員埋伏，該廠區
      每次失竊地點均不同，上訴人並未違反上開契約。
（三）證據：援用原審之立證方法。
二、被上訴人方面：
（一）聲明：上訴駁回。
（二）陳述：除與原判決記載相同者，茲予引用外，補稱：
    １系爭廠區於保全契約期間內共發生四次竊案，第一次發生
      於九十五年七月間，雖上訴人於訴外人台光電子公司逮捕
      竊賊，始發覺系爭廠區亦遭竊，上訴人未依約報案並通知
      被上訴人，且被上訴人雖領回該次竊案失竊之電纜線，但
      已無法使用；嗣上開廠區於九十五年七月二十五日、九十
      六年三月八日又發生竊案，均係立澄科技公司員工劉秀英
      發覺報案並通知被上訴人，上訴人俱未依約報案並通知被
      上訴人；上訴人僅於九十六年三月十日第四次竊案發生時
      當場發覺報案處理並通知被上訴人。
    ２依系爭留駐服務契約第四條第(三)款約定，若有意外事故或
      發現盜賊入侵或暴行發生，應即報告警察機關及被上訴人
      ，並予以監視，設法阻撓或減輕災害之擴大，上訴人於第
      一次竊案發生後即知悉竊盜發生，又接連遭竊三次，顯見
      上訴人未設法阻撓或減輕災害之擴大，前三次竊案亦未通
      知被上訴人，已違反契約約定。
    ３在第一次竊案中，該廠區宿舍區、環保區之電纜線全數遭
      拆除、移出場區，重電區、冰水機區及廠房第一至三樓之
      電纜線亦遭剪斷，鄰近警衛室旁之地下涵管地下電纜線部
      分已經移出廠區，而電纜線需經電動機具、車輛輔助始能
      拆除、移動；而廠區內部分樓梯上之防滑金屬製品遭竊、
      磁磚毀損，控制箱、污水白鐵蓋、鐵門、水龍頭等全部遭
      竊，破壞跡象顯而易見，上訴人派駐廠區之人員屢屢擅離
      崗位、打瞌睡，系爭契約並未約定值勤警衛人數，兩造又
      經口頭約定每小時巡邏一次，上訴人自應盡保全義務加派
      人力巡邏，始符契約目的，上訴人既未依約履行，致被上
      訴人廠區遭竊損失四百餘萬元，被上訴人自得依契約第五
      條約定，於二十萬元範圍內以所受損害抵銷服務報酬債務
      。
    ４系爭廠區共分二區塊，大區塊為主廠區及重電區，小區塊
      為宿舍區，大區塊內設有大門哨及側門哨，廠區並有在主
      廠區、重電區、宿舍區外各設有二個巡邏哨點（共六個）
      ，大門、主廠區、重電區周圍亦有八台攝影機（監視器）
      ，重電區外尚有紅外線，值勤人員應可發覺竊案發生，上
      訴人竟未發現，自違反上開契約第四條約定之義務。
    ５本件兩造間契約應有民法第二百四十七條之一及消費者保
      護法第十二條規定之適用。
（三）證據：除援用原審之立證方法外，提出報案三聯單、留駐
      服務契約書、協議書、相片、電子郵件列印暨缺失檢討報
      告、估價單、平面圖。
    理    由
一、本件上訴人主張：兩造於九十五年六月一日訂立系爭留駐服
    務契約，約定由上訴人提供留駐服務每日二十四小時、全年
    無休之門禁管制及管制車輛進出服務，標的物在立澄科技公
    司廠區，每月服務費（含稅）為十一萬四千九百七十五元，
    契約有效期間自九十五年六月一日起至同年十一月三十日止
    共六個月，後雙方延長契約期間至九十六年五月三十一日止
    。詎被上訴人積欠自九十六年三月一日起至四月十三日止之
    服務報酬（含稅）共十六萬四千七百九十八元，拒不給付，
    爰依兩造間留駐服務契約請求被上訴人如數給付，及自九十
    六年四月二十八日起至清償日止，按週年利率百分之五計算
    之利息。（上訴人於原審請求被上訴人給付十六萬四千七百
    九十八元，及自支付命令送達被上訴人翌日起至清償日止，
    按週年利率百分之五計算之利息，原審駁回上訴人之請求，
    上訴人僅就十六萬四千七百八十九元，及自支付命令送達之
    翌日起至清償日止，按週年利率百分之五計算之利息部分上
    訴，其餘已告確定）。
二、被上訴人則以：系爭廠區於保全契約期間內共發生四次竊案
    ，第一次發生於九十五年七月間，被上訴人雖領回該次竊案
    失竊之電纜線，但已無法使用，嗣於九十五年七月二十五日
    、九十六年三月八日又發生竊案，均係立澄科技公司員工劉
    秀英發覺報案並通知被上訴人，且三次竊案上訴人俱未依約
    報案並通知被上訴人，僅第四次竊案由上訴人當場發現，該
    保全廠區內設有大門哨、側門哨、六個巡邏哨點、八台攝影
    機（監視器）、紅外線，依約上訴人應每小時至各哨點巡邏
    ，四次失竊電纜線部分需經電動機具、車輛輔助，且破壞跡
    象顯而易見，上訴人派駐之警衛竟未發現，且前三次竊案亦
    未依約通知被上訴人，致被上訴人損失四百餘萬元，被上訴
    人自得依契約第五條之規定於二十萬元範圍內以所受損害抵
    銷服務報酬債務，本件兩造間契約應有民法第二百四十七條
    之一及消費者保護法第十二條規定之適用等語，資為抗辯。
三、上訴人主張之事實，業據提出統一發票、留駐服務契約書、
    協議書為證，並為被上訴人所不爭執，應堪信為真實。被上
    訴人固提出報案三聯單、相片、電子郵件列印暨缺失檢討報
    告、估價單、平面圖為憑，辯稱：系爭廠區於保全契約期間
    內共發生四次竊案，上訴人於前三次竊案亦未依約通知被上
    訴人，而廠區設有大門哨、側門哨、六個巡邏哨點、八台攝
    影機（監視器）、紅外線，失竊電纜線部分需經電動機具、
    車輛輔助，且破壞跡象顯而易見，上訴人派駐之警衛竟未發
    現，顯違反系爭契約第四條所定義務，伊自得以因此所受之
    四百餘萬元損害，抵銷積欠上訴人之服務報酬債務云云，惟
    為上訴人所否認，主張：系爭廠區為廢棄工廠、範圍廣大，
    有宿舍、倉庫、機房、工廠及辦公室等四棟建築，且被上訴
    人亦未交付廠區內倉庫鑰匙，無法入內察看，故非一發生竊
    案即應由上訴人負責，伊並未違約等語。經查：
（一）當事人主張有利於己之事實者，就其事實有舉證之責任，
      但法律別有規定，或依其情形顯失公平者，不在此限，民
      事訴訟法第二百七十七條定有明文。本件被上訴人辯稱上
      訴人違反兩造間留駐服務契約第四條約定、致其受有四百
      餘萬元損害，依上開規定，自應負舉證之責。
（二）系爭廠區範圍甚廣，除涵蓋近工業五路大門之主廠區、重
      電區二棟建物外，距離大門甚遠之東北側尚有宿舍區二棟
      建物，且大門、主廠區等建物與宿舍區建物間尚有相當於
      主廠區建物所佔面積五倍之大片空地，而宿舍區並未設有
      攝影機，僅於角落設有二巡邏哨點，此觀被上訴人所提、
      上訴人不爭執真正之平面圖所載即明，是已難期留駐大門
      崗哨內之警衛及時察覺、防止盜賊侵入宿舍區毀損、竊取
      財物；至主廠區、重電區建物旁固設有六台攝影機（監視
      器）及紅外線，惟該廠區既為廢棄廠房，此為被上訴人所
      不爭，該等輔助警戒系統是否仍正常運作已非無疑，縱輔
      助警戒系統仍正常運作，派駐之警衛既尚有管制門禁、管
      制進出車輛及巡邏至偏遠宿舍區哨點之義務，前已述及，
      焉有可能時時緊盯監視螢幕？是難認一有盜賊入侵該廠區
      竊取財物、警衛未能立時察覺，上訴人即違反契約所定義
      務。
（三）又被上訴人主張就系爭九十五年七月間、七月二十五日、
      九十六年三月八日三次竊案為上訴人派駐之警衛可及時察
      覺防止一節，並未提出證據以實其說，觀諸被上訴人所提
      出之相片，電纜線遭竊部分均在主廠區、重電區建物內部
      ，而盜賊一旦踰越圍牆門扇進入建物，縱在建物內上下攀
      爬、使用器械切割、運送電纜線，除非發出巨大聲響、建
      物外觀有明顯破壞或適遇巡邏警衛、員工出入，本難期崗
      哨內之警衛得以及時察覺阻撓；至樓梯上之防滑金屬製品
      遭竊、磁磚毀損、控制箱、污水白鐵蓋、鐵門、水龍頭遭
      竊部分，多發生在偏遠之宿舍區及周邊空地，該區域非唯
      與大門崗哨距離甚遠，且無任何輔助警戒設施，前業提及
      ，除恰為巡邏警衛見聞，亦難期上訴人派駐之警衛得注意
      及之。
（四）再被上訴人就其所受損害數額一節，僅提出估價單二紙為
      據，惟該等估價單之真正，已經上訴人否認，其中修復電
      纜線部分估價單，並未載明出具單位，已有可疑，就其他
      損害修復費用部分估價單，開具者亦僅為立澄科技公司之
      員工劉秀英，復無任何證據資料可認劉秀英具有購置、維
      修、更換磁磚、水龍頭、控制箱、污水鐵蓋、鐵門之專業
      知識與能力，被上訴人所提估價單自無可採，不能證明其
      受有上開損害。
（五）至被上訴人辯稱上訴人於前三次竊案發生後並未依約通知
      被上訴人一節，依系爭留駐服務契約第四條第(三)款約定：
      「若有意外事故或發現盜賊入侵或暴行發生，即報告警察
      機關及甲方（即被上訴人），並予以監視，設法阻撓或減
      輕災害之擴大」，文義已明指當盜賊入侵而為上訴人發覺
      時，上訴人始有即時報告警察機關及被上訴人，並予監視
      、阻撓之義務，而本件廠區前三次竊案當時並未經察覺，
      係嗣後分別由被捕盜賊供認、立澄科技公司劉秀英發覺，
      並均已為警察機關知悉，有報案三聯單可佐，迭已敘及，
      已難認上訴人違約。
（六）末按消費者保護法所用名詞定義如下：(一)消費者：指以消
      費為目的而為交易、使用商品或接受服務者；(二)企業經營
      者：指以設計、生產、製造、輸入、經銷商品或提供服務
      為營業者；(七)定型化契約條款：指企業經營者為與不特定
      多數消費者訂立同類契約之用，所提出預先擬定之契約條
      款；定型化契約條款不限於書面，其以放映字幕、張貼、
      牌示、網際網路、或其他方法表示者，亦屬之；(九)定型化
      契約：指以企業經營者提出之定型化契約條款作為契約內
      容之全部或一部而訂定之契約；定型化契約中之條款違反
      誠信原則，對消費者顯失公平者，無效；定型化契約中之
      條款有下列情形之一者，推定其顯失公平：(一)違反平等互
      惠原則者；(二)條款與其所排除不予適用之任意規定之立法
      意旨顯相矛盾者；(三)契約之主要權利或義務，因受條款之
      限制，致契約之目的難以達成者；依照當事人一方預定用
      於同類契約之條款而訂定之契約，為左列各款之約定，按
      其情形顯失公平者，該部分約定無效：(一)免除或減輕預定
      契約條款之當事人之責任者；(二)加重他方當事人之責任者
      ；(三)使他方當事人拋棄權利或限制其行使權利者；(四)其他
      於他方當事人有重大不利益者，消費者保護法第二條第一
      、二、七、九款、第十二條、民法第二百四十七條之一規
      定甚明。本件兩造間留駐服務契約依客觀形式審酌，確為
      以提供留駐保全服務為營業之原告預定用於同類契約之條
      款而訂定之定型化契約，惟定型化契約並非必然不利他方
      或違反誠信原則，而為無效之契約，僅在契約有顯失公平
      之情形時，法律定有種種調整兩造契約關係、彌補弱勢一
      方以達衡平之機制，或於該當法律規定之要件時，該部分
      約定無效而已，消費者保護法第十一條至第十七條、民法
      第二百四十七條之一規定參照，故法院仍須就個案為具體
      審查。本件被上訴人並未具體指摘兩造間留駐服務契約何
      項約款該當無效，亦未舉證證明該約款確符合前揭規定應
      為無效之事實，本院復查無系爭契約有何違反上開規定而
      無效之情事，自難認系爭契約不利被上訴人。是被上訴人
      辯稱系爭契約應適用民法第二百四十七條之一及消費者保
      護法第十二條之規定云云，自無可採。
（七）因此，被上訴人既無法證明上訴人有違反兩造間留駐服務
      契約義務之行為，致被上訴人受有四百餘萬元之損害，則
      被上訴人依兩造間留駐服務契約第五條之約定抵銷其積欠
      上訴人自九十六年三月一日起至四月十三日止之十六萬四
      千七百九十八元服務報酬（含稅）債務，難認有據。
四、從而，上訴人依系爭留駐服務契約請求被上訴人給付積欠之
    服務報酬十六萬四千七百八十九元，及自支付命令送達被上
    訴人之翌日即九十六年四月二十八日起至清償日止，按週年
    利率百分之五計算之利息，洵屬有據，應予准許。原審就上
    開部分所為上訴人敗訴之判決，尚有未洽，上訴意旨指摘原
    判決此部分不當，求予廢棄改判，為有理由，爰由本院予以
    廢棄改判如主文第二項所示。
五、本件事證已臻明確，兩造其餘攻擊防禦方法及所提證據，經
    本院審酌後，認對於判決結果不生影響，爰不一一論列，併
    此敘明。
六、末按被上訴人應賠償上訴人之第一審、第二審訴訟費用額，
    依後附計算書確定為如主文第三項所示之金額。
據上論結，本件上訴為有理由。依民事訴訟法第四百三十六條之
一第三項、第四百五十條、第七十八條，判決如主文。
中    華    民    國    97    年    1     月    18    日
                  民事第一庭  審判長法  官    李昆曄
                                    法  官    蔡和憲
                                    法  官    洪文慧
上列正本核與原本無異。
本判決不得上訴。
中    華    民    國    97    年    1     月    18    日
                                    書記官    林芝儀
┌──────────────────────────┐
│              計         算         書              │
├─────────┬─────────┬──────┤
│    項    目      │金額（新臺幣＼元）│   附  註   │
├─────────┼─────────┼──────┤
│第一審裁判費    （│    壹仟柒佰柒拾元│            │
│含支付命令聲請費）│                  │            │
├─────────┼─────────┼──────┤
│第二審裁判費      │  貳仟陸佰伍拾伍元│            │
├─────────┼─────────┼──────┤
│   合    計       │  肆仟肆佰貳拾伍元│            │
└─────────┴─────────┴──────┘


司法院資訊處製作；財團法人民間司法改革基金會備份。
